【裁判字號】    97,刑智上易,29
【裁判日期】    971103
【裁判案由】    違反商標法
【裁判全文】
智慧財產法院刑事判決
                                  97年度刑智上易字第29號
上  訴  人  甲○○
即  被  告
選任辯護人  謝崇浯 律師
上列上訴人因違反商標法案件，不服臺灣宜蘭地方法院97年度易
字第178號，中華民國97年6月24日第一審判決（起訴案號：臺灣
宜蘭地方法院檢察署96年度偵字第616、859、4422號），提起上
訴，本院判決如下：
    主  文
原判決撤銷。
甲○○明知為未得商標權人同意，不得於同一商品，使用相同之
註冊商標之商品而販賣，處有期徒刑肆月，如易科罰金，以銀元
佰元即新臺幣玖佰元折算壹日，減為有期徒刑貳月，如易科罰
金，以銀元佰元即新臺幣玖佰元折算壹日。扣案之仿冒勞力士
手錶支均沒收。
    事  實
一、甲○○明知如附表所示「ROLEX」之商標名稱及圖樣，為瑞
    士商勞力士公司（下稱勞力士公司）向我國經濟部智慧財產
    局申請核准註冊，取得商標專用權，專門使用於鐘、錶及其
    他鐘錶、計時器之零組件等商品，且仍在商標專用期內，如
    未經商標權人許可，不得於同一或類似商品使用相同或近似
    之商標圖樣，且明知上有ROLEX等商標名稱及圖樣之手錶3支
    ，係未經商標專用權人勞力士公司授權製造販賣之仿冒商品
    ，竟仍基於販賣仿冒商標商品之犯意，於民國95年5月間某
    日，在乙○○（業經判決有罪）設於宜蘭縣羅東鎮○○路
    106號之金生儀鐘錶行，以每支新臺幣（下同）9千元之價格
    ，販賣仿冒之勞力士手錶3支予乙○○。嗣於95年11月15日
    為警在上址查獲，並扣得甲○○販賣予乙○○之仿冒勞力士
    手錶3支。
二、案經瑞士商勞力士公司訴由宜蘭縣調查站移送臺灣宜蘭地方
    法院檢察署檢察官偵查後聲請簡易判決處刑，原審認不宜以
    簡易判決處刑，改依通常程序審理。
    理  由
壹、程序方面：
（一）按被告以外之人於審判外之言詞或書面陳述，除法律有規
      定者外，不得作為證據；又被告以外之人於審判外之陳述
      ，雖不符合同法第159條之1至第159條之4之規定，但經當
      事人於審判程序同意作為證據，法院審酌該言詞陳述或書
      面陳述作成時之情況，認為適當者，亦得為證據。當事人
      、代理人或辯護人於法院調查證據時，知有第159條第1項
      不得為證據之情形，而未於言詞辯論終結前聲明異議者，
      視為有前項之同意，刑事訴訟法第159條第1項及第159條
      之5分別定有明文。經查，本判決下列所引用之鑑定證明
      書，雖屬傳聞證據，但檢察官、被告及辯護人於本院準備
      程序及審判期日中，均同意此部分之證據有證據能力，且
      迄至言詞辯論終結前亦未撤回前開同意，本院審酌上開證
      據資料製作時之情況，尚無違法不當及證明力明顯過低之
      瑕疵，亦認為以之作為證據應屬適當，揆諸前開說明，依
      刑事訴訟法第159條之5規定，認前揭證據資料均有證據能
      力。
（二）復按被告以外之人於審判外之言詞或書面陳述，除法律有
      規定者外，不得作為證據，刑事訴訟法第159條第1項定有
      明文。查本件就證人乙○○於調查站及檢察事務官前之陳
      述，均屬於被告以外之人於審判外之陳述，被告及辯護人
      並已否認上開陳述之證據能力，復無刑事訴訟法第159條
      之2至第159條之5例外得為證據之情形，則依上開法條規
      定，證人乙○○於調查站及檢察事務官前之陳述，均無證
      據能力。
貳、實體部分：
一、訊據被告甲○○矢口否認有何販賣仿冒商標商品之犯行，辯
    稱：伊並未販賣仿冒之勞力士手錶予乙○○云云。經查：
（一）上開事實，業經證人乙○○於偵查及本院審理時證述明確
      ，並有自證人乙○○處搜索扣押所得之勞力士手錶3支扣
      案可資參佐。而「ROLEX」之商標名稱及圖樣，係瑞士商
      勞力士公司向我國經濟部智慧財產局申請核准註冊，取得
      商標專用權，專門使用於鐘、錶等商品，且仍在專用期限
      內，有經濟部智慧財產局商標註冊簿在卷可稽，而扣案之
      勞力士手錶3支經鑑定後，認均係仿冒錶，此亦有勞力士
      公司出具之鑑定證明書1紙在卷可稽，自堪信為真實。
（二）被告雖否認其有販售仿冒商標之商品予證人乙○○云云，
      然經證人乙○○於偵查中證稱：「編號1、2及另外1支錶
      面刻紋有寫50的是向甲○○購買的……95年暑假期間他（
      指被告甲○○）拿到店裡來賣給我的，他說別家鐘錶店也
      跟他買，我確認我向他買編號1至編號3之手錶……扣案之
      編號4至編號15是陳明照拿過來的」等語（見96年度偵字
      第616號卷第119頁、第146-147頁筆錄）；於本院審理時
      到庭結證稱：95年5月間被告確有在伊店內販賣扣案之3只
      仿冒手錶予伊，前開手錶均為新型的款式，2支男錶1支女
      錶，每1支9千元，3支共為2萬7千元，伊開立到期日為95
      年6月30日之支票給被告，伊之前講被告係在暑假販賣給
      伊，係太緊張所致，正確的時間應該是95年5月間等語明
      確（見本院審理筆錄）可知證人乙○○業已就被告於何時
      、何地，以每支9千元之代價，將扣案之仿冒勞力士手錶3
      支販賣予證人等情均證述明確，並明確指出被告所販賣之
      手錶係哪幾支手錶，核證人乙○○所為證述，均十分具體
      明確，堪信為真實，且被告於偵查中亦自承與證人乙○○
      並無任何仇怨關係，故證人乙○○自無誣指被告犯罪之必
      要，況證人乙○○前經搜索扣押而得之仿冒勞力士手錶共
      計有15支，並因此而經法院判刑確定，有台灣宜蘭地方法
      院96年度羅簡字第431號簡易判決書在卷為憑，足見證人
      並無推諉卸責之情，且若證人乙○○有意誣指被告犯罪，
      何以僅明確指出其中3 支為被告所販賣？而另指明另外12
      支手錶為證人陳明照所販售？顯見證人乙○○所為證述，
      實與真實相符而堪採信。至被告雖又辯稱證人乙○○前於
      調查站及檢察事務官前就被告販賣仿冒勞力士手錶之數量
      、時間等所述均有所出入云云，然如前所述，證人乙○○
      前於調查站及檢察事務官前所證述之內容，業經本院裁定
      排除其證據能力，況按人之記憶本屬有限，對之前發生的
      細節無法全數記憶，因此證人乙○○證述對購買之時間、
      數量之陳述或有些許差異，自不得以此即謂證人乙○○所
      述均不足採。此外復有第一商業銀行羅東分行函覆本院載
      明唐榮傑（即乙○○之子）之支票帳戶內於95年6 月30日
      有兌現一張2 萬7 千元之函文在卷為憑，與證人乙○○之
      前開證述亦屬相符
（三）被告上訴意旨雖辯稱：原審以證人乙○○之指認，而認定
      被告有販售仿冒手錶之犯行，惟綜觀證人乙○○於調查局
      之詢問及偵查中之證述，就向被告買受仿冒商品之「時間
      」、「扣押物品編號3之手錶係向被告購買或向陳明照所
      購買」、「乙○○為何要向其自稱成本價格較高之被告購
      買而不向長期配合之陳明照購買」、「每月貨款之支票是
      混合開立或進貨分別開立」等情之陳述，證人之證詞前後
      反覆，供述不一，故對於乙○○之指述，其真實性有合理
      懷疑存在，應為有利於被告之認定才是，原審以證人乙○
      ○有瑕疵之證詞而認定被告有罪，自難令人折服云云。然
      按交互詰問制度設計之主要目的，雖在於辨明證人供述證
      據之真偽，以期發見實體真實，惟就實質證據價值面之判
      斷而言，並無所謂其證據價值即當然比審判外未經交互詰
      問之陳述為高之可言。第以證人所為之供述證據，係由證
      人陳述其所親身經歷事實之內容，而證人均係於體驗事實
      後之一段期間，方於警詢或檢察官偵訊時為陳述，更於檢
      察官偵訊後之一段期間，始於審判中接受檢、辯或被告之
      詰問，受限於人之記憶能力及言語表達能力有限，本難期
      證人於警詢或檢察官偵訊時，能一字不漏完全供述呈現其
      所經歷之事實內容，更無從期待其於法院審理時，能一字
      不漏完全轉述先前所證述之內容。因此，詰問規則方容許
      遇有「關於證人記憶不清之事項，為喚起其記憶所必要者
      」、「證人為與先前不符之陳述時，其先前之陳述」之情
      形時，即便為主詰問亦可實施誘導訊問（刑事訴訟法第
      166 條之1 第3 項第3 款、第6 款參照），以喚起證人之
      記憶，並為精確之言語表達。從而，經交互詰問後，於綜
      核證人歷次陳述之內容時（包括檢察官偵訊時之陳述、法
      院審理時之陳述，以及於警詢陳述做為證據時之警詢內容
      ），自應著重於證人對於待證事實主要內容之先後陳述有
      無「重大歧異」，藉此以判斷其證詞之證明力高低，不得
      僅因證人於警詢或檢察官偵訊時所供述之部分內容不確定
      ；或證人於交互詰問過程中，就同一問題之回答有先後更
      正不一致之處；或證人於警詢或檢察官偵訊中所證述之內
      容，與其於交互詰問時所證述之內容未完全一致，即全盤
      否認證人證詞之真實性。又同一證人前後供述證言彼此不
      能相容，則採信同一證人之部分證言時，當然排除其他部
      分之證言，此為法院取捨證據法理上之當然結果（最高法
      院96年度台上字第636 號判決可資參照）。本案證人乙○
      ○係鐘錶店之負責人，在本院審理進行交互詰問時，就辯
      護人、檢察官及本院所詢問之問題，均能瞭解，且就所經
      歷之事實經過，亦均能清楚表達，另就被告所販售之仿錶
      型別、編號均能標示，其智識程度並無不能作證之情形，
      故尚不能僅以證人乙○○於偵查及本院審理詰問時所證述
      之內容未完全一致，即全盤否認證人證詞之證據能力及真
      實性。況證人乙○○於本院審理時證稱：伊係後來看帳簿
      時才知道係開立到期日為95年6 月30日之支票給被告，真
      品與仿品之貨款支票係分別開立，伊之所以向被告購買該
      仿冒手錶，係因被告所販售之款係新型，陳明照所販售係
      舊型，所以並未全部向陳明照購買等語，並明確指出新型
      、舊型手錶之特徵區別，核與扣案之手錶及支票明細相符
      ，是證人乙○○所證並無顯不可採之處，其證述具體明確
      ，另就辯護人所為質疑，亦提出合於常情之證述，所為證
      述，至堪採信。被告以前開證人就購買之細節有些許差異
      ，而否定證人之證詞，自非可採，其空言辯稱並未販賣仿
      冒之勞力士手錶云云，顯係卸責之詞，不足採信。綜上所
      述，本件事證明確，被告犯行堪以認定，應依法論科。
二、核被告所為，係犯商標法第82條之販賣仿冒商標商品罪。商
    標法第82條法定刑中併科新臺幣罰金刑部分，被告行為時之
    修正前刑法第33條第5 款係規定：「罰金：1 元以上」，修
    正後刑法第33條第5 款則規定：「罰金：新臺幣1000元以上
    ，以百元計算之。」比較修正前後之規定，以修正前之規定
    較有利於被告。
三、原審就被告論罪科刑，固非無見。惟被告販售仿錶予乙○○
    之時間應為95年5月間，業如前述，應適用舊刑法，原審誤
    認為95年7、8月間，而適用新刑法，尚有未洽。被告上訴，
    否認犯罪，固無理由，惟原判決既有可議，自應由本院撤銷
    改判。爰審酌被告平日素行，犯罪之動機、目的、手段、販
    售仿冒商標所生之危害，犯後未見悔意等一切情狀，量處有
    期徒刑4月，並諭知易科罰金之折算標準。又被告行為後，
    中華民國96年罪犯減刑條例於96年7月4日制定公佈，並自96
    年7 月6日施行，而按犯罪在中華民國96年4月24日以前者，
    除本條例另有規定外，依下列規定減刑：一、死刑減為無期
    徒刑。二、無期徒刑減為有期徒刑二十年。三、有期徒刑、
    拘役或罰金，減其刑期或金額各二分之一。又依本條例應減
    刑之罪，未經判決確定者，於裁判時，減其宣告刑。依前項
    規定裁判時，應於判決主文同時諭知其宣告刑及減得之刑。
    中華民國96年罪犯減刑條例第2條第1項、第7條分別定有明
    文。查本件被告於95年5月間犯罪，核與中華民國96年罪犯
    減刑條例第2條第1項第3款規定相符，應依法減為有期徒刑2
    月。又被告行為後，刑法第41條第1項將易科罰金折算標準
    ，由「得以1元以上3元以下折算1日」，修正為「新臺幣1千
    元、2千元或3千元折算1日」；而罰金罰鍰提高標準條例第2
    條則於95年4月28日廢止，並於95年7月1日施行；比較新舊
    法結果，以舊法有利於被告，依刑法第2條第1項前段，應依
    修正前規定諭知易科罰金之折算標準。扣案之仿冒勞力士手
    錶3支，不問屬於犯人與否，均應依商標法第83條規定宣告
    沒收。
據上論斷，應依刑事訴訟法第369條第1項前段、第364條、第299
條第1項前段，商標法第82條、第83條，刑法第11條、第2條第1
項前段、修正前第41條第1項前段，修正前罰金罰鍰提高標準條
例第2條，現行法規所定貨幣單位折算新臺幣條例第2條，中華民
國96年罪犯減刑條例第2條第1項第3款、第7條，判決如主文。
本案經檢察官鍾鳳玲到庭執行職務。
中    華    民    國    97    年    11    月    3     日
            刑事第一庭    審判長法  官  李得灶
                                法  官  汪漢卿
                                法  官  王俊雄
以上正本係照原本作成。
不得上訴。
中    華    民    國    97    年    11    月    4     日
                                書記官  王英傑
附錄：本案論罪科刑法條全文
商標法第82條
明知為前條商品而販賣、意圖販賣而陳列、輸出或輸入者，處一
年以下有期徒刑、拘役或科或併科新臺幣5萬元以下罰金。


司法院資訊處製作；財團法人民間司法改革基金會備份。
